臺灣高等法院刑事判決
109年度交上易字第424號
上  訴  人  臺灣新北地方檢察署檢察官
被      告  吳天配



上列上訴人因被告過失傷害案件，不服臺灣新北地方法院109年
度審交易字第766號，中華民國109年9月17日第一審判決（起訴
案號：臺灣新北地方檢察署109年度偵字第12537號），提起上訴
，本院判決如下：
    主  文
上訴駁回。
    事  實
一、吳天配明知其普通重型機車駕駛執照業經吊銷，仍於民國10
    8年12月16日7時44分許，騎乘車牌號碼000-0000號普通重型
    機車行經新北市板橋區華江橋往臺北市方向之機慢車道時，
    明知車輛行駛時，駕駛人應注意車前狀況，並隨時採取必要
    之安全措施，而依當時天候晴、日間自然光線、柏油路面乾
    燥、無缺陷、無障礙物、視距良好，並無不能注意情事，竟
    疏於注意，而追撞同向前方由翁誌謙所騎乘之車牌號碼000-
    000 號普通重型機車，致翁誌謙人車倒地，並受有右側膝部
    挫擦傷併局部血腫等傷害。吳天配於肇事後停留於現場，在
    有偵查犯罪職權之公務員或機關知悉其犯行前，即向據報前
    來現場處理之警員承認肇事並接受裁判。
二、案經翁誌謙訴由新北政府警察局海山分局報告臺灣新北地方
    檢察署檢察官偵查起訴。
    理  由
壹、證據能力部分：
一、按被告以外之人（包括證人、鑑定人、告訴人、被害人及共
    同被告等）於審判外之陳述雖不符刑事訴訟法第159 條之1 
    至之4 等四條之規定，然經當事人於審判程序同意作為證據
    ，法院審酌該言詞陳述或書面陳述作成時之情況，認為適當
    者，亦得為證據；當事人、代理人或辯護人於法院調查證據
    時，知有刑事訴訟法第159 條第1 項不得為證據之情形，而
    未於言詞辯論終結前聲明異議者，視為有前項之同意，同法
    第159 條之5 定有明文。立法意旨在於傳聞證據未經當事人
    之反對詰問予以核實，原則上先予排除。惟若當事人已放棄
    反對詰問權，於審判程序中表明同意該等傳聞證據可作為證
    據；或於言詞辯論終結前未聲明異議，基於尊重當事人對傳
    聞證據之處分權，及證據資料愈豐富，愈有助於真實發見之
    理念，且強化言詞辯論主義，使訴訟程序得以順暢進行，上
    開傳聞證據亦均具有證據能力。查本件以下所引用之被告以
    外之人於審判外之供述證據，因檢察官及被告吳天配（下稱
    被告）於本院準備程序及審判程序時均表示沒意見（見本院
    卷第44、45、67頁），且迄至言詞辯論終結前均未聲明異議
    ，而本院審酌上開供述證據資料製作時之情況，無不當取供
    及證明力明顯過低之瑕疵，認以之作為證據應屬適當，揆諸
    前開規定，本院亦認為均應有證據能力。
二、另本院以下援引之其餘非供述證據資料（見本院卷第45至46
    、67至69頁），檢察官及被告於本院準備程序及審判程序時
    對其證據能力均不爭執（見本院卷第45至46、67至69頁頁）
    ，且其中關於刑事訴訟法第164 條第2 項規定，證物如為文
    書部分，係屬證物範圍。該等可為證據之文書，已經依法踐
    行調查證據之程序，即提示或告以要旨，自具有證據能力，
    併此敘明。
貳、實體部分：
一、上揭事實，業據被告於原審及本院準備程序及審判程序時均
    坦承不諱(見原審卷第43至45、47至51頁)，核與證人即告訴
    人翁誌謙（下稱告訴人）於警詢及偵查中指述情節相符(見
    偵卷第15至17、83至84頁)，並有道路交通事故現場圖、道
    路交通事故調查報告表（一）（二）各1份及現場及車損照
    片等在卷可稽(見偵卷第21、25、27、45至51頁)，是被告上
    揭自白確與事實相符。次按汽車行駛時，駕駛人應注意車前
    狀況及兩車並行之間隔，並隨時採取必要之安全措施，道路
    交通安全規則第94條第3 項定有明文，查本案依卷附道路交
    通事故調查報告表（一）所示，事故發生時，天候晴、日間
    自然光線、柏油路面乾燥、無缺陷、無障礙物、視距良好，
    並無不能注意之情事，被告未注意車前狀況，顯有過失，並
    與告訴人發生碰撞，致告訴人因被告之過失行為受有如事實
    欄所示之傷害等情，亦有西園醫療社團法人西園醫院診斷證
    明書1 份附卷可參(見偵卷第33頁)，被告之過失駕駛行為與
    告訴人所受傷害結果間，顯具有相當因果關係。從而，本件
    事證明確，被告上開過失傷害犯行，應堪認定，應予依法論
    科。
二、論罪及刑之加重、減輕部分：
(一)另按汽車駕駛人，無駕駛執照駕車、酒醉駕車、吸食毒品或
    迷幻藥駕車、行駛人行道或行經行人穿越道不依規定讓行人
    優先通行，因而致人受傷或死亡，依法應負刑事責任者，加
    重其刑至二分之一，道路交通管理處罰條例第86條第1 項定
    有明文。經查，被告所為上開過失傷害犯行時其機車駕駛執
    照業經監理機關原處吊銷，有公路監理電子閘門（證號查詢
    機車駕駛人）在卷可憑（見偵卷第37頁），其竟仍無照騎乘
    機車上路，因而致告訴人受傷，則其所犯過失傷害罪自應依
    上開規定加重其刑。復按刑法總則之加重，係概括性之規定
    ，所有罪名均一體適用；刑法分則之加重，係就犯罪類型變
    更之個別犯罪行為予以加重，成為另一獨立之罪名；道路交
    通管理處罰條例第86條第1 項關於汽車駕駛人，無駕駛執照
    駕車、酒醉駕車、吸食毒品或迷幻藥駕車、行駛人行道或行
    經行人穿越道不依規定讓行人優先通行，因而致人受傷，依
    法應負刑事責任者，加重其刑至二分之一之規定，係就刑法
    過失傷害罪之基本犯罪類型，對於加害人為汽車駕駛人，於
    從事駕駛汽車之特定行為時，或於行駛人行道、行經行人穿
    越道之特定地點，不依規定讓行人優先通行，因而致人受傷
    之特殊行為要件予以加重處罰，已就原犯罪類型變更之個別
    犯罪行為予以加重，而成另一獨立之罪名，自屬刑法分則加
    重之性質（最高法院92年度第1 次刑事庭會議決議、99年度
    台非字第198 號判決意旨參照）。是核被告所為，係犯道路
    交通管理處罰條例第86條第1 項、刑法第284條前段之汽車
    駕駛人，無駕駛執照駕車，因而犯過失傷害罪，並應依前揭
    道路交通管理處罰條例之規定加重其刑（起訴書認被告所為
    係犯刑法第284 條前段過失傷害罪嫌，已據原審蒞庭檢察官
    補充更正）。
(二)又被告於肇事後，在有偵查權限之警察機關尚不知何人為肇
    事者前，留在現場並主動向據報前來處理之員警坦承肇事，
    而自首並接受裁判，有道路交通事故肇事人自首情形記錄表
    1紙附卷可佐（見偵查卷第31頁），符合自首要件，爰依刑
    法第62條前段規定，減輕其刑，並依法先加後減。
三、駁回上訴之理由：
(一)原審審理結果，因認被告罪證明確，適用道路交通管理處罰
    條例第86條第1項、刑法第284 條前段、第62條前段、第41
    條第1 項前段及刑法施行法第1 條之1第1項之規定，並審酌
    被告之過失程度、告訴人所受傷害情形，及迄今仍未與告訴
    人達成和解等一切情狀，量處拘役30日，並諭知易科罰金之
    折算標準，以示懲儆。核其認事用法，均無違誤，量刑亦屬
    妥適。
(二)檢察官提起上訴，其上訴理由固主張被告過失情節重大，且
    迄今未與告訴人和解，難認有賠償之誠意，犯後態度不佳，
    原審量刑過輕，請求從重量刑云云。惟按量刑之輕重，係屬
    事實審法院得依職權自由裁量之事項，茍於量刑時，已依行
    為人之責任為基礎，並斟酌刑法第57條各款所列情狀，而未
    逾越法定範圍，又未濫用其職權，即不得遽指為違法，此觀
    最高法院72年度台上字第6696號判例意旨自明。查本件原判
    決審酌被告之過失程度、告訴人所受傷害情形，及迄今仍未
    與告訴人達成和解等一切情狀，量處拘役30日，並諭知易科
    罰金之折算標準，既未逾越法定刑度，亦未濫用自由裁量之
    權限，刑度亦屬妥適，核無不當或違法之情形，是本件檢察
    官之上訴，為無理由，應予駁回。
據上論斷，應依刑事訴訟法第368條，判決如主文。
本案經檢察官姜長志提起公訴，檢察官劉新耀提起上訴，檢察官
董怡臻到庭執行職務。
中　　華　　民　　國　　110 　年　　3 　　月　　9 　　日
                  刑事第十一庭  審判長法　官  周煙平
　　　　　　　　　　　　　　　　　　　法　官  連育群
　　　　　　　　　　　　　　　　　　　法　官　吳炳桂　
以上正本證明與原本無異。
不得上訴。
                                      書記官  陳淑婷
中　　華　　民　　國　　110 　年　　3 　　月　　10　　日
附錄：本案論罪科刑法條全文　　
中華民國刑法第284條
因過失傷害人者，處1年以下有期徒刑、拘役或10萬元以下罰金
；致重傷者，處3年以下有期徒刑、拘役或30萬元以下罰金。